【裁判字號】    95,交簡上,39
【裁判日期】    950420
【裁判案由】    過失傷害
【裁判全文】
臺灣高雄地方法院刑事判決            95年度交簡上字第39號
上  訴  人  乙○○
即  被  告
上列上訴人因過失傷害案件，不服本院95年度交簡字第50號中華
民國95年1 月11日第一審判決（聲請案號：94年度偵字第27408
號），提起上訴，本院管轄之第二審合議庭判決如下：
    主  文
原判決關於服用酒類，不能安全駕駛動力交通工具而駕駛及定執
行刑部分撤銷。
被訴過失傷害部分上訴駁回。
    事  實
一、乙○○考領有自用小客車駕駛執照，其於民國94年3 月7 日
    晚間7 時許，飲用高梁酒2 杯後，明知服用酒類後，呼氣酒
    精濃度已達每公升0.3 毫克以上，將使其駕駛車輛時之注意
    力減低、反應能力趨緩，而危及其他用路人之行車往來安全
    ，本應注意不得駕駛動力交通工具，竟仍於翌日上午7 時40
    分許，駕駛車牌號碼ＵＳ─5100號自用小客車（公共危險部
    分已另案為緩起訴處分），沿高雄市苓雅區○○○路由北往
    南方向行駛，亦應注意汽車行駛時，駕駛人應不得駛入對向
    車道，而依當時道路情形並無不能注意之情狀，竟因酒後注
    意力降低疏未注意及此，於行至凱旋二路122 號前未依規定
    駛入來車道，適有丙○○騎乘車牌號碼ZIR-439 號輕型機車
    沿高雄市○○○路由南往北方向行駛，途至該路與四維一路
    口時，右轉四維一路逆向往東行駛後，再左轉凱旋二路往北
    行駛，亦行駛至凱旋二路122 號前北上車道，亦疏未注意交
    通標誌、標線及號誌之指示及慢車應在慢車道上靠右行駛之
    規定，乙○○因煞車不及，其駕駛之自小客車左前車身不慎
    撞擊丙○○所騎乘之輕機車之前輪左側，致丙○○人車倒地
    後，受有左側脛骨開放性骨折併肌腱斷裂等傷害。乙○○於
    肇事後，仍留在現場撥打電話報警，並於有偵查犯罪職權之
    機關或公務員發覺肇事者前，向前來現場處理之警員坦承肇
    事而自願接受裁判。
二、案經被害人丙○○訴請臺灣高雄地方法院檢察署檢察官偵查
    終結聲請簡易判決處刑。
    理  由
一、上揭犯罪事實業據被告乙○○於本院審理時坦承不諱，核與
    告訴人丙○○指述之情大致相符，並有道路交通事故現場圖
    、交通大隊事故分析研判表、高雄市立民生醫診斷證明書各
    1 紙、交通事故談話紀錄表2 份、現場照片19幀附卷可稽。
二、按汽車在劃有分向線之路段，不得駛入來車之車道內，且汽
    車駕駛人飲用酒類後吐氣所含酒精濃度超過每公升0.25毫克
    或血液中酒精濃度超過0.05％以上者，不得駕車，道路交通
    安全規則第97條第2 款及第114 條第2 款分別定有明文。被
    告領有自用小客車駕照，應有相當之駕車經驗及常識，對上
    開規定自無諉為不知之理，並應確實注意並遵守之，且當時
    亦無不能注意之情事。詎被告竟疏未注意，於飲用酒類飲料
    後，有精神力不注意無法集中之情形下，猶仍執意駕駛汽車
    ，並因而違反前開應注意之規定而肇致本件車禍，其之行為
    顯有過失，灼然甚明。且本件車禍經送高雄市政府交通局車
    輛行車事故鑑定委員會鑑定結果，亦認被告酒精濃度過量，
    未依規定駛入來車道為肇事原因，丙○○未依遵行方向行駛
    ，同為肇事原因，有該委員會94年10月6 日鑑定意見書1份
    在卷可稽。惟被告對於車禍之發生既有過失，雖告訴人與有
    過失，亦不得解免被告之刑事責任。是被告確酒精濃度過量
    ，且未依規定駛入來車道，對於本件車禍之發生有過失，應
    堪認定。
三、又被害人丙○○確因本件車禍而受有左側脛骨開放性骨折併
    肌腱斷裂等傷害，此經丙○○指訴綦詳，復有高雄市立民生
    醫院診斷證明書1 紙附卷可證，是被告未盡前開注意義務與
    被害人受傷間亦有相當因果關係。綜上所述，本案事證業臻
    明確，被告犯行洵堪認定，應依法論科。
四、核被告所為，係犯刑法第284 條第1 項過失傷害罪。又被告
    酒醉駕車，因而致人受傷，應依道路交通管理處罰條例第86
    條第1 項規定，就其所犯刑法第284 條第1 項之過失傷害罪
    加重其刑。另被告於本件車禍發生後，於警察機關尚不知何
    人為肇事者前，即主動前往警局表明係其肇事且願意接受裁
    判乙節，此有交通事故談話紀錄表2 紙在卷可憑，核與刑法
    第62條前段之自首規定相符，自應依法就其所犯上開罪行予
    以減輕其刑，而其所犯上開過失傷害犯行同時有刑之加重及
    減輕事由，應依法先加後減之。
五、原審認被告罪證明確予以論罪科刑，固非無見，惟查：本件
    被告固經測得其呼氣中酒精濃度達每公升0.30毫克，而犯刑
    法第185 條之3 之公共危險罪，然被告此部份犯行，業經臺
    灣高雄地方法院檢察署檢察官於94年3 月11日，以94年度速
    偵字第535 號為緩起訴處分確定，被告亦已履行緩起訴處分
    所附應遵行事項：立悔過書及向公庫支付新台幣1 萬元，此
    有臺灣高雄地方法院檢察署檢察官94年度速偵字第535 號緩
    起訴處分書、臺灣高等法院高雄分院檢察署94年度上職議字
    第958 號處分書、臺灣高等法院被告前案紀錄表、臺灣高雄
    地方法院檢察署收款收據等在卷可佐，顯見被告公共危險犯
    行已經臺灣高雄地方法院檢察署檢察官為緩起訴處分確定，
    且該緩起訴處分並未經撤銷，況被告之公共危險犯行亦未經
    檢察官聲請簡易判決處刑，原審疏未注意上開情節，猶認被
    告所為，係犯刑法第185 條之3 之酒後駕駛動力交通工具罪
    ，而論處有期徒刑貳月，如易科罰金，以佰元折算壹日，
    並與被告另犯之過失傷害罪，定應執行有期徒刑肆月，如易
    科罰金，以佰元折算壹日，容有誤認。被告執此事由，指
    摘原判決不當，為有理由，自應由本院將原判決關於服用酒
    類，不能安全駕駛動力交通工具而駕駛及定執行刑部分撤銷
    。
六、另被告就所犯過失傷害部分提起上訴，以本件車禍發生原因
    ，告訴人丙○○亦有過失，而被告於車禍發生後主動報警，
    亦聲請與告訴人調解，惟告訴人不願達成和解，並非被告不
    願賠償，原審就過失傷害部分處被告有期徒刑3 月，量刑過
    重等語。惟查，法官於有罪判決中，究應如何量處罪刑，為
    實體法賦予審理法官裁量之刑罰權事項，法官行使此項裁量
    權，自得依據個案情節，參諸刑法第57條所定各款犯罪情狀
    之規定，於該法定刑度範圍內，基於合義務性之裁量，量處
    被告罪刑。本院以為，量刑之裁量權，乃憲法所保障法官獨
    立審判之核心，法院行使此項裁量權，亦非得以任意或自由
    為之，仍應受一般法律原理原則之拘束，即仍須符合法律授
    權之目的、法律秩序之理念、國民法律感情及一般合法有效
    之慣例等規範，尤其應遵守比例原則及平等原則之意旨，否
    則即可能構成裁量濫用之違法（另參見最高法院86年度台上
    字第7655號判決）。亦即如非有裁量逾越或裁量濫用之明顯
    違法情事，自不得擅加指摘其違法或不當，即使上級審對下
    級審裁量權之審查，亦應同此標準，此不僅在保障法官不受
    任何制度外之不當干涉，更保障法官不受制度內的異質干涉
    ，此方符憲法第80條所宣示獨立審判之真義。原審判決既已
    審酌被告犯後坦承犯行，並主動前往警局自首，告訴人就本
    件車禍同有過失，被告尚未能與告訴人達成和解及刑法第57
    條所列各款情形予以量刑，並無恣意違法之處，且量刑尚稱
    妥適，自不得僅因上訴人指摘量刑過重，即認原審刑罰裁量
    權之行使有何違法或不當之處。綜上所述，被告此部份上訴
    意旨請求撤銷原判決，應為無理由。
七、是原審以被告過失傷害罪證明確，適用道路交通管理處罰條
    例第86條第1 項、刑法第284 條第1 項前段、第62條前段、
    第41條第1 項前段，罰金罰鍰提高標準條例第1 條前段、第
    2 條之規定，量處被告有期徒刑3 月，並諭知易科罰金之折
    算標準，認事用法並無違誤，量刑亦屬適當，上訴人此部分
    之上訴無理由，應予駁回。
據上論斷，應依刑事訴訟法第455 條之1 第3 項、第368 條、第
369 條第1 項前段、第364 條，判決如主文。
本案經檢察官甲○○到庭執行職務。
中    華    民    國    95    年    4     月    20    日
                          交通法庭  審判長法  官  郭玫利
                                          法  官  陳明呈
                                          法  官  林意芳
以上正本證明與原本無異。
本判決不得上訴。
中    華    民    國    95    年    4     月    20    日
                                          書記官  曾秀鳳


司法院資訊處製作；財團法人民間司法改革基金會備份。
